臺灣彰化地方法院民事裁定
110年度監宣字第338號
聲  請  人  陳雅琪  

相  對  人  施柏沅  



關  係  人  施程章  

上列聲請人聲請監護宣告事件，本院裁定如下：
    主    文
宣告施柏沅（男，民國00年0月00日生，身分證統一編號：Z0000
00000號）為受監護宣告之人。
選定陳雅琪（女，民國00年00月00日生，身分證統一編號：Z000
000000號）為受監護宣告之人之監護人。
指定施程章（男，民國00年00月00日生，身分證統一編號：Z000
000000號）為會同開具財產清冊之人。
聲請程序費用由受監護宣告之人負擔。
    理    由
一、聲請意旨略以：聲請人陳雅琪係相對人施柏沅之母，相對人
    於民國110年5月10日在彰化縣○○鎮○○段0000號上班中，於室
    內245公分高處由A字梯跌落導致頭部顱內出血，送往梧棲童
    綜合醫院開刀，目前意識未完全清醒且無自主能力，需專人
    24小時照顧，全攤重症目前尚在住院中，致不能為意思表示
    或受意思表示，或其能辨識其意思表示之效果不足，有親屬
    系統表、同意書、戶籍謄本、童綜合醫療社團法人童綜合醫
    院一般診斷書、中華民國身心障礙證明等件為證，為處理訴
    訟事宜，爰依家事事件法第10章、11章之規定，聲請准予裁
    定相對人為受監護宣告之人，並請求選定聲請人陳雅琪為相
    對人之監護人，同時指定相對人之兄施程章為會同開具財產
    清冊之人等語。
二、按對於因精神障礙或其他心智缺陷，致不能為意思表示或受
    意思表示，或不能辨識其意思表示之效果者，法院得因本人
    、配偶、四親等內之親屬、最近一年有同居事實之其他親屬
    、檢察官、主管機關或社會福利機構之聲請，為監護之宣告
    ，民法第14條第1項定有明文。次按受監護宣告之人應置監
    護人。法院為監護之宣告時，應依職權就配偶、四親等內之
    親屬、最近一年有同居事實之其他親屬、主管機關、社會福
    利機構或其他適當之人選定一人或數人為監護人，並同時指
    定會同開具財產清冊之人。法院為前項選定及指定前，得命
    主管機關或社會福利機構進行訪視，提出調查報告及建議。
    監護之聲請人或利害關係人亦得提出相關資料或證據，供法
    院斟酌。法院選定監護人時，應依受監護宣告之人之最佳利
    益，優先考量受監護宣告之人之意見，審酌一切情狀，並注
    意下列事項：(一)受監護宣告之人之身心狀態與生活及財產
    狀況。(二)受監護宣告之人與其配偶、子女或其他共同生活
    之人間之情感狀況。(三)監護人之職業、經歷、意見及其與
    受監護宣告之人之利害關係。(四)法人為監護人時，其事業
    之種類與內容，法人及其代表人與受監護宣告之人之利害關
    係，民法第1110條、第1111條、第1111條之1分別定有明文
    。
三、經查，聲請人主張之上開事實，業據其提出親屬系統表、同
    意書、戶籍謄本、童綜合醫療社團法人童綜合醫院一般診斷
    書、中華民國身心障礙證明等件為證。又經本院在鑑定人衛
    生福利部彰化醫院王鴻松醫師前訊問相對人，相對人目前坐
    輪椅，有氣切，無法行動，需24小時專人看護；相對人亦無
    法言語，經呼喊後可以點頭方式表示等情。又鑑定人當場具
    結鑑定陳述：詳細鑑定另陳鑑定報告書等語，有本院訊問筆
    錄可佐。另經本院囑託衛生福利部彰化醫院鑑定結果，認為
    ：「(一)醫學上的診斷（生物學上之要素）：診斷名：頭部
    外傷併顱內出血引起失智症。失智障礙程度：重度。(二)生
    活狀況及現在身心狀態：日常生活狀況：1.日常生活的動作
    （ADL）：飲食、排泄、沐浴、更衣等，無法自理，需他人
    協助。2.經濟活動：無購物行為。3.社會性：少與他人互動
    。4.無獨立生存能力。身體狀態【包括理學檢查、臨床檢查
    (尿、血等)及其他檢查】：身材偏瘦，頭部手術疤痕，插鼻
    胃管，流口水，頸部氣切，穿尿布，肢體乏力，無法走路。
    精神狀態(1)意識／溝通性：意識清楚，說話含糊不清，只能
    簡單溝通(聽指令點頭搖頭、舉手)。(2)記憶力：記憶不佳(
    不知出生年月日，不知年紀)。(3)定向力：點頭知道母親(
    叫不出母親名字)，時間、地點定向感不佳。(4)計算能力：
    不佳(11-4=6錯誤)。(5)理解．判斷力：差(不會說身體不舒
    服或肚子餓，只會哭泣，不會看時鐘時間)。(6)現在性格特
    徵：幼稚退化。(7)其他（氣氛．感情狀態．幻覺．妄想．異常
    行動等）：肢體乏力。(三)有關判斷能力判定之意見：不能
    管理處分自己財產。判定的根據（檢查所見及說明）：1.前
    述第2項（生活狀況及現在身心狀態）之現場身體理學檢查
    及精神狀態檢查。2.童綜合醫院陳昱景醫師於110年10月13
    日開立頭部外傷併顱內出血術後診斷書，病歷號碼0000000
    。3.重度身心障礙手冊，診斷S06.6X9A，第7 類b730a.2、b
    730b.2，有效日期自110年7月13日到113年7 月31日。(四)
    回復可能性說明：相對人110年5月10日發生頭部外傷併顱內
    出血，至鑑定當日約5個多月，目前認知功能嚴重退化，記
    憶力差，時間、地點定向感不佳，不能做判斷或解決問題，
    日常生活需他人協助，無法獨立處理複雜事務，回復可能性
    偏低。(五)鑑定判定及說明：【鑑定判定】1.基於受鑑定人
    有精神上之障礙（頭部外傷併顱內出血引起失智症）其程度
    達重度，不能管理處分自己的財產，回復之可能性低。2.精
    神障礙(其他心智缺陷)之程度，不能為意思表示或受意思表
    示，不能辨識其意思表示之效果，可為監護宣告。」等語，
    有衛生福利部彰化醫院民國110年9月27日彰醫精字第110050
    0384號函附成年監護（輔助）鑑定書可稽。堪認相對人因精
    神障礙或其他心智缺陷，致不能為意思表示或受意思表示，
    亦不能辨識其意思表示之效果。故本件聲請監護宣告為有理
    由，應予准許，爰宣告相對人為受監護宣告之人。
四、本件相對人既經監護宣告，業如前述，揆諸前揭規定，自應
    為其選定監護人及指定會同開具財產清冊之人。查聲請人、
    關係人施程章為相對人之母、兄。聲請人及關係人施程章皆
    同意由聲請人擔任監護人，並同意指定關係人施程章為會同
    開具財產清冊之人，有親屬系統表、同意書、戶籍謄本為證
    。本院審酌聲請人、關係人施程章為相對人之母、兄，與相
    對人關係非常密切，由渠等分別擔任相對人之監護人、會同
    開具財產清冊之人，應符合相對人之最佳利益，爰裁定如主
    文第2、3項所示。
五、末依民法第1113條準用同法第1099條、第1099條之1之規定
    ，於監護開始時，監護人陳雅琪對於受監護宣告之人施柏沅
    之財產，應會同關係人施程章於2個月內開具財產清冊，並
    陳報法院，於開具完成並陳報法院前，監護人對於受監護宣
    告之人之財產，僅得為管理上必要之行為，併此指明。
六、訴訟費用負擔之依據：家事事件法第164條第2項。
中　　華　　民　　國　　110 　年　　10　　月　　25　　日
                  家事法庭    法　官  陳明照
以上正本係照原本作成。　　　　　　　 
如不服本裁定，應於送達後10日內向本院提出抗告狀，並繳納抗
告費新臺幣1,000元。
中　　華　　民　　國　　110 　年　　10　　月　　25　　日
                              書記官  姚怡蕙